【裁判字號】    98,簡上,143
【裁判日期】    980831
【裁判案由】    竊盜
【裁判全文】
臺灣嘉義地方法院刑事判決             98年度簡上字第143號
上  訴  人  臺灣嘉義地方法院檢察署檢察官
被      告  甲○(INSUWATI)
                    外僑居留證號：SD00000000號
                  （現收容於入出國及移民署嘉義縣專勤隊）
上列上訴人因被告竊盜案件，不服本院中華民國98年5 月31日98
年度嘉簡字第746 號第一審簡易判決處刑（聲請簡易判決處刑書
案號：臺灣嘉義地方法院檢察署98年度偵字第3808號），提起上
訴，本院管轄之第二審合議庭判決如下：
    主  文
上訴駁回。
    犯  罪  事  實
一、甲○為印尼籍人士，原受僱於郭文禮在臺擔任外籍看護，詎
    其竟利用在郭文禮位於高雄市○○區○○街43巷20號住處從
    事看護工作之機會，基於意圖為自己不法所有之竊盜犯意，
    於民國95年11月底或同年12月初某日下午，在郭文禮上址住
    處內，趁無人注意之際，徒手竊取郭文禮之妹乙○○所有之
    金項鍊2 條、鑽戒1 枚、珍珠墜子1 個等物。嗣於95年12月
    4 日12時許，經乙○○清點家中財物，發現上情，乃質問印
    尼籍看護甲○，而經甲○當場出具切結書坦承犯行，並於垃
    圾桶中找出珍珠墜子1 個歸還乙○○，惟甲○則趁隙於同日
    17時許逃離雇主郭文禮住處不知去向。
二、案經乙○○訴由高雄市政府警察局三民第二分局移送臺灣高
    雄地方法院檢察署檢察官呈請臺灣高等法院檢察署檢察長令
    轉臺灣嘉義地方法院檢察署檢察官偵查起訴。
    理  由
一、按被告以外之人於審判外之陳述，雖不符刑事訴訟法第159
    條之1 至第159 條之4 之規定，而經當事人於審判程序同意
    作為證據，法院審酌該言詞陳述或書面陳述作成時之情況，
    認為適當者，亦得為證據。當事人、代理人或辯護人於法院
    調查證據時，知有第159 條第1 項不得為證據之情形，而未
    於言詞辯論終結前聲明異議者，視為有前項之同意，刑事訴
    訟法第159條之5定有明文。查本件被告甲○於言詞辯論終結
    前，對於下述本院採為認定犯罪事實依據之各項證據之證據
    能力，均未聲明異議（見本院卷第44、65頁），復經本院於
    審理時逐一提示予被告表示意見（見本院卷第69至72頁），
    本院審酌該等證據之取得過程並無瑕疵，與本案待證事實間
    復具有相當之關聯性，以之為本案證據並無不當，自得採為
    本件認定事實之基礎，合先敘明。
二、訊據被告固坦承有於95年12月4 日12時許親自簽立切結書，
    於垃圾桶中找出上開珍珠墜子，並於同日17時許逃離雇主郭
    文禮住處之事實，惟矢口否認有何竊盜犯行，並辯稱：告訴
    人乙○○對伊不好，伊並沒有竊取金項鍊2 條、鑽戒1 只及
    珍珠墜子1 個等物，雇主郭文禮父親有給伊新臺幣（下同）
    2,000 元及戒指1 個，簽立切結書的時候，是華鎰人力仲介
    有限公司（下稱華鎰公司）業務姚國清唸給伊寫的，姚國清
    並且說如果不照他的意思寫，就要切掉伊的手，並且有拿刀
    出來，伊當場表演，也是因為告訴人叫姚國清要伊表演，伊
    就照著他們的意思去做云云。經查：被告確有於95年11月底
    或同年12月初某日下午，在雇主郭文禮上址住處內，徒手竊
    取告訴人所有之上開金項鍊2 條、鑽戒1 枚、珍珠墜子1 個
    等物之事實，業據證人即告訴人於警詢及偵查中、證人即華
    鎰公司業務姚國清、翻譯丙○○於警詢中證述明確，復有被
    告當場以印尼文書立之切結書、證人丙○○所翻譯切結書之
    中譯本，及受理刑事案件報案三聯單、告訴人所出具之贓物
    認領保管單各1 份等附卷足參，是被告確有上開竊盜犯行，
    應係明確。至被告雖以上開情詞置辯，惟查：證人丙○○於
    本院審理中證述：當時業務姚國清打電話到公司，說出了事
    情，要找翻譯，所以伊就與姚國清一起過去，寫切結書的時
    候，伊有在場，後來被告有承認竊盜犯行，就叫被告寫切結
    書，是用印尼文寫的，伊照著被告寫的翻譯成中文，就是卷
    附的切結書，姚國清並沒有逼被告寫切結書，被告願意寫，
    寫這份切結書的時候，告訴人並沒有參與，姚國清問被告如
    何竊盜的，被告有帶伊等到房間表演如何拿鑰匙，如何將首
    飾盒打開等語明確（見本院卷第67至69頁），參以證人丙○
    ○與被告及告訴人2 人均無親友關係，亦無仇怨，且於本院
    審理中具結，自無甘冒偽造罪重典之風險而為迴護告訴人而
    為不利於被告之虛偽證述之理，是證人丙○○所述被告係出
    於自願撰寫切結書，業務姚國清並無恐嚇、脅迫，而亦係被
    告表演竊盜犯行之過程，並無何人命令等情，實屬明灼。又
    被告於偵查中均坦認犯行，且業務姚國清苟如被告所述於簽
    立切結書時，施以上開恐嚇、威脅言語，衡以常情，被告豈
    有不向檢察官申明辯駁，反而坦承上開犯行之理？再者，觀
    諸被告所親自書立之上開切結書，切結書中另有「PS我也承
    認有拿雇主的錢8,000 NT」之字樣，參諸「PS」之附註用法
    ，係一般人平常極其生活化之用法，如該份切結書係被告聽
    業務姚國清口述而書立，則以業務姚國清擔任業務時常須出
    具類似較正式書面之常情以觀，業務姚國清似無以此生活化
    用語令被告書寫之可能，反而，此種用法應係由不常書寫類
    似正式文書之被告自行書立之可能性較高。況倘非被告自己
    坦承另有竊取雇主8,000 元，並自行書寫，業務姚國清又豈
    有知悉被告另有竊取雇主8,000 元之事實，而得以口述方式
    令被告加以書寫？另如非被告自承上開珍珠墜子在垃圾桶內
    ，則告訴人及業務姚國清、證人丙○○又豈能知悉上開珍珠
    墜子在垃圾桶內而尋獲之理？是被告上開辯稱，均係臨訟卸
    責之詞，毫不足採。從而，本件事證已臻明確，被告上開竊
    盜犯行，至堪認定。
三、核被告所為，係犯刑法第320 條第1 項之竊盜罪。上訴人應
    告訴人之請求，認原審量刑過輕，請求撤銷原判決，並處以
    被告較重之刑云云，惟按刑之量定，係實體法上賦予法院得
    為自由裁量之事項，倘其未有逾越或濫用法律所規定裁量之
    外部及內部性界限，並符合法規範之體系及目的，遵守一般
    有效之經驗及論理法則，即不得任意指為違法（最高法院75
    年臺上字第7033號判例參照）。查原審認被告罪證明確，已
    衡酌被告所竊取之財物價值、告訴人之損失，且考量中華民
    國九十六年罪犯減刑條例於96年7 月4 日制定公布，並自96
    年7 月16日施行，被告所犯本件竊盜犯行，犯罪時間於96年
    4 月24日以前，符合該條例第2 條第1 項第3 款規定應予減
    刑2 分之1 之要件，且無不得減刑之情形，因而適用刑事訴
    訟法449 條第1 項前段、第454 條第2 項，刑法第320 條第
    1 項、第41條第1 項前段，中華民國九十六年罪犯減刑條例
    第2 條第1 項第3 款、第7 條、第9 條，刑法施行法第1 條
    之1 第1 項、第2 項前段，就被告之犯行，量處有期徒刑3
    月，並減為有期徒刑1 月15日，及就減得之刑諭知易科罰金
    之折算標準，其認事用法均無不當，量刑亦甚妥適。上訴人
    指摘原審量刑過輕，請求撤銷改判，為無理由，應予駁回。
據上論斷，應依刑事訴訟法第455 條之1 第1 項、第3 項、第36
8 條，判決如主文。
本案經檢察官姜智仁到庭執行職務。
中    華    民    國    98    年     8    月    31    日
                  刑事第一庭  審判長法  官  許進國
                                    法  官  黃琴媛
                                    法  官  張志偉
上列正本證明與原本無異。
本件不得上訴。
中    華    民    國    98    年     8    月    31    日
                                    書記官  張子涵


司法院資訊處製作；財團法人民間司法改革基金會備份。
